# 政府还建资产账务处理

提问人：逆增上缘 时间：2015-01-26 16:16:39
因政府占地，企业被占地上原有固定资产进行拆除，政府在另外一个地方还建企业固定资产，还建固定资产的价值与原有固定资产的账面价值差异很大，企业以原有固定资产的账面价值为基础，按比例确认新资产，保证新资产账面价值与原有资产账面价值相同。
想请教一下，企业这种做法是否正确？有没有相关的政策指导？

回答人：chenyiwei
不一定合适。即使新老资产的功能、产能、规模等均相同，但剩余使用年限存在重大差异，表明其产生未来现金流量的金额和时间存在重大差异，也就是该交易应认为具有商业实质。建议对新资产按其取得日的公允价值入帐，其入账价值超出原有资产账面价值的差额部分确认为递延收益，在新资产的使用寿命内摊销。

提问人：sh01 马学国 时间：2015-01-27 09:16:17
与尊敬的陈版主探讨：财政部在准则讲解强调，“在确定非货币性资产交换是否具有商业实质时，企业应当关注交易各方之间是否存在关联方关系。关联方关系的存在可能导致发生的非货币性资产交换不具有商业实质”——这也就意味着，交换首先是商业行为，然后才比较“其产生未来现金流量的金额和时间”是否“存在重大差异”，如果存在关联方关系等情况，即使新旧资产产生未来现金流量的金额和时间存在重大差异，也可能“不具有商业实质”。 政府还建行为，一般是政府主导、企业被迫接受的，很多时候是政府单方面的决定，至于何时还、在哪里还、还什么、还多少，以及所谓的还回来东西的“公允价值”，都是政府定的，谈不上“商业行为”——如果是商业行为，企业可能根本不“换”，而且政府“还”回来的东西的公允价值可能不等于被拿走的资产的公允价值。所以这里人家讲的是“还”不是“换”，是政府拿走企业资产后有些不好意思， “还”回来一些东西。 前几年遇到过一个案例，企业按照所谓的“公允价值”确认了新资产，新旧资产的差额计入了当期损益，政府审计要求将差额计入资本公积；企业的做法与分期计入损益有差异，但最终归宿都是损益，而政府审计的观点是压根不能进损益，否则属于“虚增利润”，只能进权益。 因此，我倾向于按照“不具有商业实质”来处理，这样就既不需要处理差额进损益还是进权益的问题，也照顾了与国税总局“关于企业政策性搬迁所得税有关问题的公告”（国家税务总局公告【 2013 】第 11 号）的协调。当然，还建与政策性搬迁不见得完全一致，但至少有交集；会计不能照搬税法，但尽量缩小差异。 如果按照“不具有商业实质”处理，有一种特殊情况我没有想好如何处理：由于房屋等不能无限分割，可能涉及现金补价，如果政府补给企业的现金超过了企业旧资产的账面价值和新资产的相关税费之和，非现金资产的价值如何确定？ 也许有人说既然你解决不了这个问题，就认同陈版主的按照具有商业实质的情况处理不就得了？可是收到的现金补价超过换出资产账面价值和新资产的相关税费之和的情况，与政府还建以及我的倾向性意见没有必然联系，因为在其他情况下、在陈版主也认同没有商业实质的交换中，也可能发生上述情况，非现金资产的价值如何确定？教材中都避而不谈。 请陈版主赐教；请网友们就政府还建和成本模式下收到的现金补价超过换出资产账面价值和新资产的相关税费之和的处理发表意见。

回答人：chenyiwei
我的处理意见中将换入新资产的公允价值超出原资产账面价值的部分予以递延并分摊的方式，已经考虑了搬迁补偿会计处理的特殊性。我还是认为我上面的回复意见可能较为合理。